---
title: "Proyecto III - Estadística Matemática"
author: "José Donado, Ian Castellanos, Joaquín Puente, Micaela Yataz"
date: "`r Sys.Date()`"
output: pdf_document
editor_options: 
  markdown: 
    wrap: 72
---

```{r setup, include=FALSE}
knitr::opts_chunk$set(echo = TRUE)
```

### Problema 1 (17 puntos)

La Agencia de Protección Ambiental en conjunto con la Universidad de Florida recientemente realizó un amplio estudio de los posibles efectos de trazas de elementos en el agua potable sobre la formación de cálculos renales. La tabla siguiente presenta los datos de edad, la cantidad de calcio en agua potable (medida en partes por millón) y los hábitos de fumar. Estos datos se obtuvieron de individuos con problemas actuales de cálculos renales, todos los cuales vivían en las dos Carolinas y en estados de las Montañas Rocallosas.

```{r}
#aqui va la tabla
```

a) Estime la concentración promedio de calcio en el agua potable para pacientes con
cálculos renales en las Carolinas. Establezca un límite para el error de estimación (2
desviaciones estándar).

b) Calcule la diferencia en edades medias para pacientes con cálculos renales en las Ca-
rolinas y en las Rocallosas. Fije un límite para el error de estimación (2 desviaciones
estándar).

c) Calcule y precise un límite de desviación estándar de 2 en la diferencia en proporciones
de pacientes con cálculos renales, de las Carolinas y las Rocallosas, que eran fumadores
en el momento de hacer el estudio


###Problema 2

Suponga que Y está distribuida normalmente con media $0$ y varianza $\sigma^2$ desconocida.
a) Encuentre la distribución de $Y^2/ \sigma^2$. ¿Por qué?
b) Hallar un intervalo de confianza del $95\%$ para $\sigma^2$.
c) Encontrar un límite de confianza superior de $95\%$ para $\sigma^2$.
d) Hallar un límite de confianza inferior de $95%$ para $\sigma^2$.


###Problema 3

Dos marcas de refrigeradores, denotadas por A y B, están garantizadas por 1 año. En una muestra aleatoria de 50 refrigeradores de la marca A, se observó que 12 de ellos fallaron antes de terminar el periodo de garantía. Una muestra aleatoria independiente de 60 refrigeradores de la marca B también reveló 12 fallas durante el período de garantía.


a) Calcule la diferencia real $(p_1 - p_2)$ entre las proporciones de fallas durante el período de garantía, con un coeficiente de confianza de aproximadamente .98, donde p1 y p2 se usaron para denotar las proporciones de refrigeradores de las marcas A y B, respectivamente, que fallaron durante los períodos de garantía.

b) En el nivel aproximado de $98 \%$ de confianza, ¿cuál es el mayor "valor creíble" para la diferencia en las proporciones de fallas de refrigeradores de las marcas A y B?

c) En el nivel aproximado de $98 \%$ de confianza, ¿cuál es el menor "valor creíble" para la diferencia en las proporciones de fallas de refrigeradores de las marcas A y B?

d) Si $p_1 - p_2$ es realmente igual a $0.2251$, ¿cuál marca tiene la mayor proporción de fallas durante el período de garantía? ¿Qué tanto más grande?

e) Si $p_1 - p_2$ es realmente igual a $-0.1451$, ¿cuál marca tiene la mayor proporción de fallas durante el período de garantía? ¿Qué tanto más grande?

f) Como puede observar cero es un valor creíble de la diferencia. ¿Concluiría usted que hay evidencia de una diferencia en las proporciones de fallas (dentro del período de garantía) para las dos marcas de refrigeradores? ¿Por qué?

###Problema 4

Un servicio estatal de fauna silvestre desea calcular el número
promedio de días que cada cazador con licencia se dedica a esta actividad realmente durante una estación determinada, con un límite en el error de estimación igual a $2$ días de caza. Si los datos recolectados en estudios anteriores han demostrado que s es aproximadamente igual a 10, ¿cuántos cazadores deben estar incluidos en el estudio?

```{r}
# Función para calcular tamaño de muestra
calcular_n <- function(sigma, B, confianza = 0.95) {
  alpha <- 1 - confianza
  z <- qnorm(1 - alpha/2)
  n <- (z * sigma / B)^2
  return(ceiling(n))  # Redondear hacia arriba
}

# Parámetros del problema
sigma <- 10
B <- 2

# Cálculos para diferentes niveles de confianza
cat("Tamaño de muestra requerido:\n")
cat("90% confianza:", calcular_n(sigma, B, 0.90), "cazadores\n")
cat("95% confianza:", calcular_n(sigma, B, 0.95), "cazadores\n")
cat("99% confianza:", calcular_n(sigma, B, 0.99), "cazadores\n")
```


###Problema 5

La Agencia de Protección Ambiental ha recolectado datos sobre
mediciones de $LC50$ (concentraciones que matan a $50 \%$ de los animales de prueba) para ciertos productos químicos que es probable se encuentren en ríos y lagos de agua dulce. Para cierta especie de peces, las mediciones de LC50 (en partes por millón) de DDT en 12 experimentos fueron las siguientes:

$$16, 5, 21, 19, 10, 5, 8, 2, 7, 2, 4, 9$$

Calcule la media real de LC50 para DDT con un coeficiente de confianza $0.90$. Suponga que las mediciones de LC50 tienen una distribución aproximadamente normal.


###Problema 6

Se encontrará que, con probabilidad en la cercanía de $0.95$, muchas variables aleatorias observadas en la naturaleza se encuentran a no más de $2$ desviaciones estándar de sus medias

a) Calcule la $P(\mu − 2\sigma ≤ Y ≤ \mu + 2\sigma)$, donde Y tiene una distribución Normal con media $\mu$ y varianza $\sigma^2$.
b) Calcule la $P(\mu − 2\sigma ≤ Y ≤ \mu + 2\sigma)$, donde Y tiene una distribución Uniforme en el intervalo $(a,b)$.
c) Calcule la $P(\mu − 2\sigma ≤ Y ≤ \mu + 2\sigma)$, donde Y tiene una distribución exponcial con parámetro $\beta$.
d) Los incisos anteriores, cumplen la desigualdad de Chebyshef. Explique





